臺灣南投地方法院刑事判決
111年度金訴字第32號
公  訴  人  臺灣南投地方檢察署檢察官 
被      告  陳俊丞



被      告  邱姿靜



共      同
選任辯護人  李效文律師(法扶律師)  
上列被告因洗錢防制法案件，經檢察官提起公訴（110年度偵字
第4505、5503、5504、5614號），被告均於本院準備程序進行中
就被訴事實為有罪之陳述，經本院告知簡式審判程序意旨，並聽
取當事人之意見後，本院合議庭裁定由受命法官獨任依簡式審判
程序，判決如下：
    主  文
陳俊丞幫助犯洗錢防制法第十四條第一項之一般洗錢罪，處有期
徒刑參月，併科罰金新臺幣壹萬元，罰金如易服勞役，以新臺幣
壹仟元折算壹日。
邱姿靜幫助犯洗錢防制法第十四條第一項之一般洗錢罪，處有期
徒刑參月，併科罰金新臺幣壹萬元，罰金如易服勞役，以新臺幣
壹仟元折算壹日。緩刑參年，並應依附件本院一一一年度司刑移
調字第七五號調解成立筆錄內容履行。
    事實及理由
一、陳俊丞與邱姿靜為夫妻，均可預見將金融機構帳戶資料交由他
    人使用，可能幫助掩飾、隱匿他人犯罪所得或幫助他人遂行
    詐欺取財犯行，仍不違背其本意，而基於幫助掩飾、隱匿特
    定犯罪所得之去向及幫助詐欺取財之不確定故意，2人於民
    國110年6月中旬某日下午，在臺中市某全家超商，將邱姿靜
    所開立①台新國際商業銀行帳號000-0000000000000000號及②
    華南商業銀行帳號000-000000000000號及③合作金庫銀行帳
    號000-0000000000000號（下合稱本案帳戶）帳戶之存摺、金
    融卡及密碼，提供給真實姓名年籍不詳之詐騙集團成員使用
    。嗣詐欺集團成員取得本案帳戶之帳戶資料後，意圖為自己
    不法之所有，基於詐欺取財及洗錢之犯意，以附表所示之方
    式，詐騙附表所示之人，致其等陷於錯誤，分別於附表所示
    時間，分別匯款如附表所示之金額至本案帳戶，詐欺集團成
    員即將款項提領，達到掩飾、隱匿詐欺取財犯罪所得去向之
    目的。
二、證據名稱
  ㈠被告陳俊丞、邱姿靜於本院準備程序及審理時之自白。
  ㈡被告陳俊丞提出其與暱稱「Caryy財務」之line對話紀錄。
  ㈢如附表編號1至7「證據」欄所示之證據。　
三、論罪科刑　　
　㈠按提供金融帳戶提款卡及密碼供他人使用，嗣後被害人雖匯
    入款項，然此時之金流仍屬透明易查，在形式上無從合法化
    其所得來源，未造成金流斷點，尚不能達到掩飾或隱匿特定
    犯罪所得之來源、去向及所在之作用，須待款項遭提領後，
    始產生掩飾、隱匿之結果。故而，行為人提供金融帳戶提款
    卡及密碼，若無參與後續之提款行為，即非洗錢防制法第2
    條第2款所指洗錢行為，無從成立一般洗錢罪之直接正犯。
    金融帳戶乃個人理財工具，依我國現狀，申設金融帳戶並無
    任何特殊限制，且可於不同之金融機構申請多數帳戶使用，
    是依一般人之社會通念，若見他人不以自己名義申請帳戶，
    反而收購或借用別人之金融帳戶以供使用，並要求提供提款
    卡及告知密碼，則提供金融帳戶者主觀上如認識該帳戶可能
    作為對方收受、提領特定犯罪所得使用，對方提領後會產生
    遮斷金流以逃避國家追訴、處罰之效果，仍基於幫助之犯意
    ，而提供該帳戶之提款卡及密碼，以利洗錢實行，仍可成立
    一般洗錢罪之幫助犯（最高法院108年度台上字第3101號判
    決意旨參照）。
　㈡被告2人提供本案帳戶之存摺、提款卡及密碼予詐欺集團成員
    ，使詐欺集團成員對如附表所示之被害人施用詐術，並指示
    其等分別匯款至本案帳戶內，以遂行詐欺取財之犯行，且於
    詐欺集團成員自帳戶提領後即達掩飾犯罪所得去向之目的，
    被告2人所為固未直接實行詐欺取財、掩飾、隱匿犯罪所得
    之構成要件行為，惟渠等提供本案帳戶之存摺、提款卡及密
    碼予詐欺集團成員使用，係對於他人遂行詐欺取財及洗錢之
    犯行資以助力，均應論以詐欺取財罪及一般洗錢罪之幫助犯
    。是核被告2人所為，均係犯刑法第30條第1項前段、第339
    條第1項之幫助詐欺取財罪及刑法第30條第1 項前段、洗錢
    防制法第14條第1項之幫助洗錢罪。
　㈢被告2人提供本案帳戶存摺、提款卡及密碼予詐欺集團，使詐
    欺集團之成員得持以詐欺如附表所示之不同被害人，其被害
    人雖有數人，惟被告2人一行為同時提供本案帳戶存摺、提
    款卡及密碼予詐欺集團成員使用，同時觸犯幫助詐欺取財罪
    與幫助洗錢罪，為想像競合犯，均應依刑法第55條前段之規
    定，從一重論以幫助洗錢罪。　
　㈣被告2人於本院審理時自白本案全部犯行，均應依洗錢防制法
    第16條第2項，減輕其刑。又被告2人以幫助之意思，參與構
    成要件以外之行為，為幫助犯，均依刑法第30條第2項之規
    定，依正犯之刑減輕之，並應依刑法第71條第2項規定，遞
    減輕之。　
　㈤本院審酌：被告2人雖未實際參與詐欺取財犯行，但將本案3
    個帳戶提供他人使用，容任他人以該帳戶作為犯罪之工具，
    助益他人詐欺取財及隱匿犯罪所得去向、所在之作用，造成
    執法機關不易查緝犯罪行為人，所為實屬不該；並考量被告
    2人於本院審理時終能坦承犯行，業與被害人朱冠霖、丁聖
    峰達成調解；被害人李淑華到庭表示不向被告2人求償，也
    不追究被告2人之責任；被害人蔡佳芸、鄭伊茹、周宇芸、
    黃嘉祥經本院通知調解未到庭，致無從達成調解，有本調解
    成立筆錄及本院111年11月1日準備程序筆錄可參（本院卷第
    55至63、98頁），足見被告2人其有彌補損害之積極行動，
    犯後態度良好，暨其被告陳俊丞自陳高職畢業，經濟狀況不
    好，從事環保事業；被告邱姿靜自陳國中畢業，經濟狀況不
    好，從事電線業等一切量刑事項，分別量處如主文所示之刑
    ，並就併科罰金部分諭知易服勞役之折算標準。又洗錢防制
    法第14條第1項洗錢罪之法定本刑為7年以下有期徒刑，非刑
    法第41條第1項前段規定得易科罰金之罪，是被告本件所受
    刑之宣告，不得為易科罰金之諭知。
　㈥被告陳俊丞已於5年內曾受有期徒刑之宣告，與緩刑之要件不
    符；被告邱姿靜前未曾因故意犯罪受有期徒刑以上刑之宣告
    ，有被告2人臺灣高等法院被告前案紀錄表可參，本院審酌
    被告邱姿靜業已與到庭調解之被害人朱冠霖、丁聖峰調解成
    立，被害人李淑華則表示不求償，其餘被害人經通知調解未
    到庭，可認被告邱姿靜已展現願盡己之力彌補被害人損害之
    態度，另尚未調解或和解成立之被害人仍得依民事程序向被
    告求償。是本院認經此刑事程序後，被告邱姿靜當知所警惕
    ，應無再犯之虞，前開對被告邱姿靜所宣告之刑，以暫不執
    行為適當，爰予宣告緩刑3年，並就調解成立應如期給付部
    分，依刑法第74條第2項第3款規定，諭知被告邱姿靜應依附
    件所載之調解內容履行。倘被告邱姿靜違反上開所定負擔，
    情節重大者，檢察官得聲請撤銷前開緩刑之宣告。
四、依刑事訴訟法第273條之1、第299條第1項前段、第310條之 
     2、第454條，判決如主文。
五、如不服本件判決，得自收受送達之日起20日內，向本院提起
    上訴狀（須附繕本）。
本案經檢察官王元隆提起公訴，檢察官林孟賢到庭執行職務。
中　　華　　民　　國　　111 　年　　12　　月　   6　 日
                  刑事第三庭  法  官  　顏紫安
以上正本與原本無異。
如不服本判決應於收受送達後20日內向本院提出上訴書狀，並應
敘述具體理由；其未敘述上訴理由者，應於上訴期間屆滿後20日
內向本院補提理由書（均須按他造當事人之人數附繕本）「切勿
逕送上級法院」。
告訴人或被害人如對於本判決不服者，應具備理由請求檢察官上
訴，其上訴期間之計算係以檢察官收受判決正本之日期為準。
                              書記官    劉芳竺
中　　華　　民　　國　　111 　年　　12　　月　　6 　　日
附錄本判決論罪科刑法條：
中華民國刑法第30條
幫助他人實行犯罪行為者，為幫助犯。雖他人不知幫助之情者，
亦同。
幫助犯之處罰，得按正犯之刑減輕之。
中華民國刑法第339條
意圖為自己或第三人不法之所有，以詐術使人將本人或第三人之
物交付者，處5年以下有期徒刑、拘役或科或併科50萬元以下罰
金。
以前項方法得財產上不法之利益或使第三人得之者，亦同。
前二項之未遂犯罰之。
洗錢防制法第2條
本法所稱洗錢，指下列行為：
一、意圖掩飾或隱匿特定犯罪所得來源，或使他人逃避刑事追訴
    ，而移轉或變更特定犯罪所得。
二、掩飾或隱匿特定犯罪所得之本質、來源、去向、所在、所有
    權、處分權或其他權益者。
三、收受、持有或使用他人之特定犯罪所得。
洗錢防制法第14條
有第二條各款所列洗錢行為者，處7年以下有期徒刑，併科新臺
幣5百萬元以下罰金。
前項之未遂犯罰之。
前二項情形，不得科以超過其特定犯罪所定最重本刑之刑。　
附表：
編 號 被害 人 詐騙手法 匯款時間 匯款金額（新臺幣） 證據 1 蔡佳芸 詐騙集團成員於110年6月10日20時9分，撥打電話給蔡佳芸，向蔡佳芸佯稱「王品會員設定錯誤，需要前往ATM解除錯誤設定」云云，致蔡佳芸陷於錯誤，依指示於右列時間，匯款右列金額至邱姿靜名下台新銀行帳戶帳號000-00000000000000號帳戶。 110年6月10日20時34分、 同日20時51分 2萬9963元 2萬123元 1.告訴人蔡佳芸警詢之證述（警一卷第25至26頁） 2.轉帳明細、台新國際商業銀行開戶基本資料及交易明細（警一卷第69至71頁；警三卷第32至34頁） 3.告訴人蔡佳芸報案資料（警一卷第65至76頁） 2 鄭伊茹 詐騙集團成員於110年6月10日20時11分，撥打電話給鄭伊茹，向鄭伊茹佯稱「飯店刷卡帳款有誤要退還款項」云云，致鄭伊茹陷於錯誤，依指示於右列時間，匯款右列金額至邱姿靜名下台新銀行帳戶帳號000-00000000000000號帳戶。 110年6月10日20時32分 2萬2222元 1.告訴人鄭伊茹警詢之證述（警三卷第14至20頁） 2.轉帳明細、台新國際商業銀行開戶基本資料及交易明細（警三卷第77頁；警三卷第32至34頁） 3.告訴人鄭伊茹報案資料（警三卷第69至78頁） 3 周宇芸 詐騙集團成員於110年6月10日21時24分，撥打電話給周宇芸，向周宇芸佯稱「訂房設定錯誤，需要前往ATM解除錯誤設定」云云，致周宇芸陷於錯誤，依指示於右列時間，匯款右列金額至邱姿靜名下華南銀行帳戶帳號000-000000000000號帳戶。 110年6月10日22時2分 4萬1123元 1.告訴人周宇芸警詢之證述（警三卷第21至23頁） 2.轉帳明細、華南商業銀行開戶基本資料及交易明細（警三卷第86之1頁；警三卷第28至31頁） 3.告訴人周宇芸報案資料（警三卷第80至86之1頁） 4 黃嘉祥 詐騙集團成員於110年6月10日21時26分，撥打電話給黃嘉祥，向黃嘉祥佯稱「陶板屋客服因帳務整合錯誤，要協助辦理刷退」云云，致黃嘉祥陷於錯誤，依指示於右列時間，匯款右列金額至邱姿靜名下合作金庫銀行帳戶帳號000-0000000000000號帳戶。 110年6月10日22時10分 2萬9989元 1.告訴人黃嘉祥警詢之證述（警三卷第24至27頁） 2.轉帳明細、合作金庫銀行開戶基本資料及交易明細（警三卷第91頁；警三卷第36至46頁） 3.告訴人黃嘉祥報案資料（警三卷第87至93頁） 5 李淑華 詐騙集團成員於110年6月10日，撥打電話給李淑華，向李淑華佯稱「陶板屋客服設定錯誤，需要前往ATM解除錯誤設定」云云，致李淑華陷於錯誤，依指示於右列時間，匯款右列金額至邱姿靜名下台新銀行帳戶帳號000-00000000000000號帳戶。 110年6月10日20時16分 2萬8985元 1.被害人李淑華警詢之證述（警一卷第17至20頁） 2.存摺交易明細、台新國際商業銀行開戶基本資料及交易明細（警一卷第50至51頁；警三卷第32至34頁） 3.被害人李淑華報案資料（警一卷第46至53頁） 6 朱冠霖 詐騙集團成員於110年6月10日19時7分，撥打電話給朱冠霖，向朱冠霖佯稱「陶板屋客服設定錯誤，需要前往ATM解除錯誤設定」云云，致朱冠霖陷於錯誤，依指示於右列時間，匯款右列金額至邱姿靜名下台新銀行帳戶帳號000-00000000000000號帳戶。 110年6月10日20時18分、 同日20時22分 3萬元 1萬7000元 1.被害人朱冠霖警詢之證述（警一卷第21至24頁） 2.存摺交易明細、台新國際商業銀行開戶基本資料及交易明細（警一卷第60至61頁；警三卷第32至34頁） 3.被害人朱冠霖報案資料（警一卷第54至64頁） 7 丁聖峰 詐騙集團成員於110年6月10日，撥打電話給丁聖峰，向丁聖峰佯稱「網購訂單設定錯誤，需要前往ATM解除錯誤設定」云云，致丁聖峰陷於錯誤，分別依指示於右列時間，匯款右列金額至邱姿靜名下合作金庫銀行帳戶帳號000-0000000000000號帳戶；華南銀行帳戶帳號000-000000000000號帳戶。 110年6月10日20時55分、 同日20時57分、 同日21時17分 4萬9986元 4萬9986元 2萬17元 合庫銀行 1.被害人丁聖峰警詢之證述（警三卷第10至13頁） 2.轉帳明細、華南商業銀行開戶基本資料及交易明細、合作金庫銀行開戶基本資料及交易明細（警三卷第63至66頁；警三卷第28至46頁） 3.被害人丁聖峰報案資料（警三卷第55至66頁）    110年6月10日21時19分、 同日21時28分 2萬9986元 2萬8985元 4萬1123元 華南銀行  

【卷宗對照表】：
卷宗名稱 簡稱 南投縣政府警察局草屯分局投草警偵字第1100019643號刑事偵查卷宗 警一卷 南投縣政府警察局草屯分局投草警偵字第0000000000-0號刑案偵查卷宗 警二卷 南投縣政府警察局草屯分局投草警偵字第1100012882號刑案偵查卷宗 警三卷 臺灣南投地方檢察署110年度偵字第4505號偵查卷宗 偵一卷 臺灣南投地方檢察署110年度偵字第5503號偵查卷宗 偵二卷 臺灣南投地方檢察署110年度偵字第5504號偵查卷宗 偵三卷 臺灣南投地方檢察署110年度偵字第5614號偵查卷宗 偵四卷 臺灣南投地方法院111年度金訴字第32號刑事卷宗 本院卷 

附件：
本院111年度司刑移調字第75號調解成立筆錄內容：
一、相對人陳俊丞、邱姿靜願連帶給付聲請人朱冠霖新臺幣（下
    同）肆萬柒仟元整。給付方式：共分9期給付，自民國111年
    6月起，按月於每月20日前給付，第1期至第8期各給付伍仟
    元，第9期給付柒仟元，至全部清償完畢止，上開各期給付
    ，如有一期未履行視為全部到期，聲請人朱冠霖同意相對人
    陳俊丞、邱姿靜逕將上開項款項匯入指定之中華郵政板橋溪
    崑郵局，戶名：朱冠霖、帳號：0000000-0000000帳戶內。
二、相對人陳俊丞、邱姿靜願連帶給付聲請人丁聖峰壹拾貳萬元
    整。給付方式：共分24期給付，自民國111年6月起，按月於
    每月20日前各給付伍仟元，至全部清償完畢止，上開各期給
    付，如有一期未履行視為全部到期，聲請人丁聖峰同意相對
    人陳俊丞、邱姿靜逕將上開款項匯入指定之中國信託銀行青
    年分行，戶名：丁聖峰、帳號：000000000000帳戶內。